【裁判字號】    88,上訴,4239
【裁判日期】    890127
【裁判案由】    違反槍砲彈藥刀械管制條例
【裁判全文】
臺灣高等法院刑事判決                          八十八年度上訴字第四二三九號
    上 訴 人即
    被      告  甲○○
    選任辯護人  陳茂春
右上訴人因違反槍砲彈藥刀械管制條例案件，不服台灣新竹地方法院八十七年度訴字
第五一○號中華民國八十八年九月三十日第一審判決（起訴案號台灣新竹地方法院檢
察署八十七年度偵字第五九三五號）提起上訴，本院判決如左：
    主  文
原判決撤銷。
甲○○共同未經許可，製造可發射子彈具有殺傷力之槍枝，累犯，處有期徒刑伍年陸
月，併科罰金新臺幣壹拾萬元，罰金如易服勞役，以新臺幣玖佰元即銀元佰元折算
壹日。
扣案之可發射子彈具有殺傷力之改造手槍壹枝（槍枝管制編號：0000000參肆
肆號，含彈匣壹個）、可發射子彈具有殺傷力之改造手槍之主要組成零件撞針貳支、
制式九ｍｍ半自動手槍用子彈貳顆，均沒收。
    事  實
甲○○有傷害、違反麻醉藥品管理條例（二次）及妨害兵役等前科紀錄，並於民國八
十一間年間因傷害案件，經原法院判處有期徒刑一年十月，緩刑五年確定，旋經原法
院裁定撤銷緩刑，而於八十六年六月十七日執行完畢；又於八十三年間因違反麻醉藥
品管理條例等案件，經臺灣桃園地方法院判處應執行有期徒刑十一月確定，甫於八十
七年三月二十九日假釋期滿執行完畢，竟仍不知悔改。詎其於八十六年底，在新竹縣
橫山鄉某不詳處所之溪邊，拾獲不詳年籍姓名者棄置之可發射子彈具有殺傷力之改造
手槍之主要組成零件土造金屬槍管一支、撞針二支及制式九ｍｍ半自動手槍用子彈四
顆，未經許可，而無故持有，並自八十六年十一月二十六日起繼續未經許可持有。嗣
於八十七年八月二十八日上午五、六時許，在新竹縣橫山鄉○○村○○街○段三五五
號三樓其住處，與何義淇（通緝中，俟到案後另行審理）共同基於製造可發射子彈具
有殺傷力之改造手槍犯意聯絡，由何義淇攜帶仿ＧＬＯＣＫ廠半自動手槍製造之金屬
玩具手槍一支（槍枝管制編號：0000000參肆肆，含彈匣一個，何義淇另攜帶
仿ＧＬＯＣＫ廠半自動手槍製造之金屬玩具手槍改造完成之可發射子彈具有殺傷力之
改造手槍一支）交由其更換改裝可發射子彈具有殺傷力之改造手槍之主要組成零件土
造金屬槍管，其果將前開拾得可發射子彈具有殺傷力之改造手槍之主要組成零件土造
金屬槍管一支更換改裝在該把金屬玩具手槍上，而共同製造可發射子彈具有殺傷力之
改造手槍一支，並將前開制式九ｍｍ半自動手槍用子彈其中二顆拆卸。旋更換改裝製
造完成後，又將該支已製造完成可發射子彈具有殺傷力之改造手槍零件當場拆卸給何
義淇觀看，嗣於同日上午九時許，經警據報在上址其住處當場查獲，並扣得可發射子
彈具有殺傷力之改造手槍壹枝（槍枝管制編號：0000000參肆肆，含彈匣一個
、查獲時已拆卸）、可發射子彈具有殺傷力之改造手槍之主要組成零件撞針二支及制
式九ｍｍ半自動手槍用子彈二顆（另二顆已拆卸成彈殼、彈頭及火藥）。案經新竹縣
警察局報請臺灣新竹地方法院檢察署檢察官偵查起訴。
    理  由
一、訊據被告甲○○固坦承有於八十六年底，在新竹縣橫山鄉某不詳處所之溪邊，拾
    獲不詳年籍姓名者棄置之可發射子彈具有殺傷力之改造手槍之主要組成零件土造
    金屬槍管一支、撞針二支及制式九ｍｍ半自動手槍用子彈四顆，而未經許可，無
    故持有。復於八十七年八月二十八日上午九時許，在新竹縣橫山鄉○○村○○街
    ○段三五五號其住處為警扣得改造手槍一枝（槍枝管制編號：0000000參
    肆肆號，含彈匣一個）之完整組成零件、可發射子彈具有殺傷力之改造手槍之主
    要組成零件撞針二支及制式九ｍｍ半自動手槍用子彈二顆等情，惟矢口否認有製
    造可發射子彈具有殺傷力之改造手槍犯行，辯稱該扣得之改造手槍一枝（槍枝管
    制編號：0000000參肆肆號，含彈匣一個）之組成零件不完整，而不能發
    射；且該扣得之改造手槍一枝（槍枝管制編號：0000000參肆肆號，含彈
    匣一個）之組成零件係伊於八十六年底與制式九ｍｍ半自動手槍用子彈四顆一起
    拾獲，並非同案被告何義淇所帶來的；又該扣得之改造手槍一枝（槍枝管制編號
    ：0000000參肆肆號，含彈匣一個）之組成零件原本無法組裝，係警方於
    查獲後攜帶出去請他人組裝的云云。然查：
（一）右揭事實業據被告先後於警訊、偵查中及原審審理時先後供稱：「手槍二支、
      彈匣二個、道具槍子彈六個、火藥填充器一支以上物品是屬於何義淇的，其他
      物品都是我的，今早上七時三十分許，何某帶兩支道具手槍到我家，剛好我有
      制式槍管，我就主動幫他換裝時，警察就來了．．．（依據現場搜索發現槍枝
      零件另有撞針二支，而只查獲二支槍，另二支槍放何處？）多出二支撞針是我
      買零件而來的，並沒有另外二把槍，只有查獲的那二支槍」（見警訊筆錄第
      6,7 頁）、「右開電鑽等工具是我家原本就有，有膛線的槍管一支是我的，該
      支槍枝是警察查獲時叫我在分局時組合上去的，二顆制式子彈是我的，底火二
      枚是原來另外二顆制式九０子彈夾在空彈殼內是我的，其他是何義淇的．．．
      我原來是想幫他換裝（按應係指換裝槍管）看看合不合」（見八十七年八月二
      十八日偵訊筆錄見偵卷第37頁）「在搜到槍管之袋子內還有四顆子彈，有二顆
      我已拆下來看．．．火藥一包就是從子彈倒出來的火藥．．．（在警察局組裝
      是否將有膛線之槍管放入那把槍內？）」是的．．．（是在何處查扣槍械用品
      ？）在我家樓上三樓房間被搜扣．．．（有何東西在樓下查到？）有電鑽、銼
      刀、砂輪機．．．四顆子彈在外觀上是一樣的，槍管我只有一支，彈匣我不知
      道」（見八十七年九月十六日偵訊筆錄見偵卷第57,58頁）、「（家裏被查扣
      之工具是否用來改造槍械的？）不是，有些是樓下拿的工具，是警察拿上去的
      ．．．（制式子彈二是你的？）是我檢的．．．（在警察局組裝之那把槍是否
      你的？）只有槍管是我的，槍身是何義淇的」（見八十七年九月十八日偵訊筆
      錄見偵卷第69頁）、「（扣案塑膠槍管何來？）何某（按指同案被告何義淇）
      帶來的．．．（何某帶何東西？）．．．有塑膠槍管、玩具子彈．．．」（見
      原審八十八年九月十三日審判筆錄見原審卷第126頁）等情明確，核與共犯即
      同案被告何義淇於偵查中供陳：「（查扣之槍彈等物，那些是你的？）玩具子
      彈六顆是我的．．．兩把槍中有一把是警察來時我放在我的腰際後被查獲的，
      但能不能擊發我不知道，因我沒有打過，另外一把槍身是我的，槍管是紹維的
      （是有膛線的槍枝），該槍枝是經警察當場組合後所拍照．．．（扣案的彈匣
      二個是何人的？）是我的．．．（其他現場查獲的槍枝零組件是何人所有？）
      是我的．．．（扣案制式子彈二顆何人所有？）紹維的．．．我前一天去獅子
      林買東西後去他家，是因我沒有直接回家，直到凌晨五、六點才去他家」（見
      八十七年八月二十八日偵訊筆錄見偵卷第35頁）等情相符。此外，並有改造手
      槍二枝（槍枝管制編號：0000000參肆肆號、0000000參肆伍號
      ，含彈匣二個）、子彈二顆、彈殼二個、彈頭二個、玩具槍子彈六顆、槍枝零
      組件一批（含撞針二支及塑膠槍管一支）、火藥填充器一支、電鑽二把、火藥
      一包、底火二枚、老虎鉗一支、游標尺一支、起子二支、焊槍一支、螺絲起子
      一支、六角扳手一支、銼刀一支、尖嘴鉗一支、剪刀二支、夾子一支、焊條一
      捲、黑色噴漆一瓶、噴漆紙一張、砂紙一張、助焊油一盒、監視器一組、砂輪
      機一台、Ｃ型固定夾二支、斜口鉗一支（另電擊棒一支、安非他命、吸食器等
      ，與本案無關）等扣案足資佐證。且扣案被告持有之改造手槍一支（即槍枝管
      制編號：0000000參肆肆號，含彈匣一個）確係仿ＧＬＯＣＫ廠半自動
      手槍製造之金屬玩具手槍更換已貫通土造金屬槍管而成之改造手槍，且機械性
      能良好，可擊發適用子彈，具有殺傷力；另子彈二顆則均係制式口徑九ｍｍ半
      自動手槍用子彈，亦均具殺傷力，業據內政部警政署刑事警察局鑑驗屬實，有
      該署八十七年八月二十七日刑鑑字第六四三三０號鑑驗通知書一份附卷足稽。
      參以現場扣案之物品確包括玩具槍子彈六顆、改造手槍二支（含彈匣二個）及
      塑膠槍管一支，顯然被告持有之改造手槍一枝（槍枝管制編號：000000
      0參肆肆號，含彈匣一個）確係由金屬玩具手槍改造而成，且該扣案之塑膠槍
      管一支亦應係由被告持有之改造手槍一枝（槍枝管制編號：0000000參
      肆肆號，含彈匣一個）所卸下，再將可發射子彈具有殺傷力之改造手槍之主要
      組成零件土造金屬槍管一支更換改裝在該把金屬玩具手槍上無疑。據此被告前
      開供述扣案之改造手槍二支、彈匣二個、道具槍子彈六個、火藥填充器一支及
      塑膠槍管一支均係同案被告何義淇所有，並由伊將其中一支金屬玩具手槍（即
      槍枝管制編號：0000000參肆肆號之改造手槍）之塑膠槍管更換改裝成
      可發射子彈具有殺傷力之改造手槍之主要組成零件土造金屬槍管等情，應與事
      實相符。至被告嗣後辯稱伊持有之前開可發射子彈具有殺傷力之改造手槍一支
      （槍枝管制編號：0000000參肆肆號，含彈匣一個）之組成零件係伊於
      八十六年底與制式九ｍｍ半自動手槍用子彈四顆一起拾獲云云，無非係事後矯
      飾之詞，洵無足採。
（二）第查，扣案之被告與同案被告何義淇共同製造之可發射子彈具有殺傷力之改造
      手槍一支（槍枝管制編號：0000000參肆肆號，含彈匣一個）撞針確為
      二段式，且為一長一短，業據原審勘驗屬實，有原審八十八年四月十四日訊問
      暨勘驗筆錄及照片二禎在卷足稽。且經本院當庭勘驗屬實。而被告為警查獲時
      ，前開扣案可發射子彈具有殺傷力之改造手槍一支（槍枝管制編號：0000
      000參肆肆號，含彈匣一個）雖已拆卸，然經警飭被告重新組裝時，被告乃
      故意將其中一截撞針漏裝，致因撞針無法互動，而無法擊發。嗣經警將前開扣
      案可發射子彈具有殺傷力之改造手槍一支（槍枝管制編號：0000000參
      肆肆號，含彈匣一個）委由他人拆解後始發現上情，旋再將現場查扣之另一截
      撞針組裝後，始完成該扣案可發射子彈具有殺傷力之改造手槍一支（槍枝管制
      編號：0000000參肆肆號，含彈匣一個）之組裝等情，亦據證人即警員
      乙○○先後於偵查中及原審審理時證稱：「（有膛線之槍枝在甲○○家是否尚
      未組裝？）是的」（見八十七年九月八日偵訊筆錄）、「甲○○是先在我辦公
      室由其組裝，他很合作假裝組裝好，結果我測試在撞針部分有問題，沒有辦法
      互動，該槍械九０手槍構造有些不符，無法擊發，我朋友．．．很內行，我才
      將組好之槍枝送過去，發現甲○○沒有將另一截撞針裝進去，所以無法擊發，
      才在其住處帶回去之零件中找到該零件裝上去就可以擊發．．．（另外在裝下
      去之那截零件是否就是在甲○○處所查扣之零件？）是的，還有剩下二支撞針
      （裝好以後）」（見八十七年九月二十二日偵訊筆錄見偵卷第48頁）、「在警
      局叫呂某先組合，呂某組合好後，發現沒有裝撞針，但呂某拒絕重裝，並表示
      已裝好，我就把槍及撞針拿到光復路眼鏡蛇玩具槍專賣店找我朋友．．．幫我
      組裝，其拆開後發現撞針少裝一截，因改造槍隻之撞針是二段式」（見原審八
      十七年十二月十六日訊問筆錄見原審卷第35,36頁）等情無訛。且幫乙○○組
      裝之丙○○於本院亦證稱：「撞針是兩段式，事實上前段是漏斗裝，後段是插
      銷，下面有彈簧頂住，所以應是少彈簧片，不是撞針少一節，乙○○說的也不
      錯」。(見本院89,1,7訊問筆錄)參以本件查獲之扣押物尚有可供發射子彈具有
      殺傷力之改造手槍之主要組成零件撞針二支未使用，且衡諸常情，欲臨時尋找
      恰可供可發射子彈具有殺傷力之改造手槍組合用之撞針絕非易事，足見證人即
      警員乙○○之前開證述，應堪信為真實。而被告辯稱扣案之可發射子彈具有殺
      傷力之改造手槍一支（槍枝管制編號：0000000參肆肆號，含彈匣一個
      ）組成零件不完整云云，亦係意圖卸責之詞，亦不足採信。
（三）綜上，事證已臻明確，被告犯行堪以認定。
二、原審核被告未經許可，製造可發射子彈具有殺傷力之改造手槍，所為係犯槍砲彈
    藥刀械管制條例第十一條第一項之未經許可，製造可發射子彈具有殺傷力之槍枝
    罪。固非無見，惟查：修正後之槍砲彈藥刀械管制條例第十九條第一項規定：「
    犯第七條、第八條、第十條、第十一條、第十二條第一項至第三項、第十三條第
    一項至第三項之罪，經判處有期徒刑者，應於刑之執行完畢或赦免後，令入勞動
    場所，強制工作，其期間為三年。」此項規定不問對行為人有無預防矯治其社會
    危險性之必要，一律宣付強制工作三年，限制其中不具社會危險性之受處分人之
    身體、自由部分，其所採措施與所欲達成預防矯治之目的及所需程度，不合憲法
    第二十三條所定之比例原則，是上開規定應自司法院大法官會議釋字第四七一號
    解釋公布之日即八十七年十二月十八日起不予適用，司法院大法官會議釋字第四
    七一號著有解釋。經查被告所犯雖係槍砲彈藥刀械管制條例第十一條第一項之罪
    ，惟本院參酌司法院大法官會議上開解釋意旨，並考量被告之犯罪情節僅係單純
    拾獲他人棄置之改造手槍予以持有嗣又將之改裝製造，並無證據證明尚有持之為
    其他不法犯行，其危險性並非鉅大，雖被告屢犯傷害及麻醉藥品條例之前科，但
    並未持改造手槍犯下傷害罪及麻醉藥品等罪，自不能以其有上開前科即謂其有持
    槍為違法行為之危險性，且對其製造可發射具有殺傷力之槍枝之犯行亦判處有期
    徒刑，應足以達到預防其再犯之目的等情，應無令入勞動場所強制工作，以改善
    被告潛在危險性格，根治其犯罪原因之必要。原審未查遽予宣告感訓處分，被告
    上訴否認犯行，雖無理由，惟原判決既有上開不當，自應由本院將原判決撤銷改
    判，仍依上開法條論處。又被告與同案被告何義淇就前開犯行有犯意聯絡及行為
    分擔，均為共同正犯。另被告同時未經許可，持有制式口徑九ｍｍ半自動手槍用
    子彈及可發射子彈具有殺傷力之改造手槍之主要組成零件，係以一行為所為同時
    觸犯槍砲彈藥刀械管制條例第十二條第四項之罪及同條例第十三條第四項之罪，
    原應從一重依該條例第十三條第四項之未經許可，持有可發射子彈具有殺傷力之
    改造手槍之主要組成零件罪處斷，惟被告未經許可，持有可發射子彈具有殺傷力
    之改造手槍之主要組成零件後，進而未經許可，製造可發射子彈具有殺傷力之槍
    枝，則其未經許可，持有可發射子彈具有殺傷力之改造手槍之主要組成零件之低
    度行為，應為未經許可，製造可發射子彈具有殺傷力之槍枝之高度行為所吸收，
    爰不另論其未經許可，持有可發射子彈具有殺傷力之改造手槍之主要組成零件罪
    。第查，被告曾於於八十三年間因違反麻醉藥品管理條例等案件，經臺灣桃園地
    方法院判處應執行有期徒刑十一月確定，甫於八十七年三月二十九日假釋期滿執
    行完畢之事實，有臺灣新竹地方法院檢察署刑案資料查註紀錄表在卷可稽，茲於
    執行完畢後五年以內再犯有期徒刑以上之本罪，為累犯，應依法加重其刑。爰審
    酌被告甫因違反麻醉藥品管理條例等案件，而於八十七年三月二十九日假釋期滿
    執行完畢，竟再犯本件犯行，顯然並無悔意，且製造改造手槍，威脅社會治安，
    犯罪手段、情節及對社會所生之危害，且犯罪後猶多方飾詞狡辯等其他一切情狀
    ，酌予量處如主文所示之刑，並就罰金部分諭知易服勞役之折算標準。
三、至扣案之可發射子彈具有殺傷力之改造手槍一枝（槍枝管制編號：000000
    0參肆肆，含彈匣一個）、可發射子彈具有殺傷力之改造手槍之主要組成零件撞
    針一支、制式九ｍｍ半自動手槍用子彈二顆均係違禁物，應依刑法第三十八條第
    一項第一款規定宣告沒收。至另扣案之彈殼二個、彈頭二個、玩具槍子彈六顆（
    同案被告何義淇所有）、槍枝零組件一批（含塑膠槍管一支，惟撞針二支除外）
    、火藥填充器一支（同案被告何義淇所有）、火藥一包、底火二枚均非違禁物（
    按依內政部八六年十一月二十四日台８６內警字第八六七０六八三號公告，槍砲
    彈藥刀械管制條例第十三條第四項未經許可，持有彈藥之主要組成零件罪，僅公
    告炸彈及爆裂物之主要組成零件，而未公告可發射子彈具有殺傷力之改造手槍使
    用之子彈之主要組成零件，故前開拆卸制式九ｍｍ半自動手槍用子彈二顆後之彈
    殼二個、彈頭二個、火藥一包、底火二枚均非屬違禁物），亦非被告供本件犯罪
    所用之物，自無從併予宣告沒收。又被告另辯稱扣案之電鑽二把（同時辯稱其中
    一把為同案被告何義淇所有）、老虎鉗一支、游標尺一支、起子二支、焊槍一支
    、螺絲起子一支、六角扳手一支、銼刀一支、尖嘴鉗一支、剪刀二支、夾子一支
    、焊條一捲、黑色噴漆一瓶、噴漆紙一張、砂紙一張、助焊油一盒、監視器一組
    、砂輪機一台、Ｃ型固定夾二支、斜口鉗一支（另電擊棒一支、安非他命、吸食
    器等，與本案無關）等均係家中所有之物，並非供製造可發射子彈具有殺傷力之
    改造手槍所用之物等語。參以本件係在被告之住處即新竹縣橫山鄉○○村○○街
    ○段三五五號三樓查獲，而同址二樓則為加工廠，業據證人即警員乙○○到庭證
    述屬實。且前開扣押物均屬尋常之物，復未扣得一般製造可發射子彈具有殺傷力
    之改造手槍之主要組成零件金屬槍管所用之車床，則被告辯稱前開扣押物均係家
    中之物一節，尚非全然不可採。此外，復查無其他積極證據足以證明前開扣押物
    係被告供製造可發射子彈具有殺傷力之改造手槍犯罪所用之物，自不得宣告沒收
    ，一併敘明。
據上論斷，應依刑事訴訟法第三百六十九條第一項前段、第二百九十九條第一項前段
、槍砲彈藥刀械管制條例第十條一第一項、刑法第十一條前段、第二十八條、第四十
七條、第三十八條第一項第一款，罰金罰鍰提高標準條例第二條，現行法規所定貨幣
單位折算新臺幣條例第二條，判決如主文。
本案經檢察官謝英民 到庭執行職務。
中     華     民     國     八十九     年      一     月     二十七     日
                          台灣高等法院刑事第九庭
                                  審判長法  官  李  文  成
                                        法  官  官  有  明
                                        法  官  周  盈  文
右正本證明與原本無異。
如不服本判決應於收受送達後十日內向本院提出上訴書狀，其未敘述上訴之理由者並
得於提起上訴後十日內向本院補提理由書（均須按他造當事人之人數附繕本）。
                                        書記官  楊  國  明
中     華     民     國     八十九     年      二     月       一       日
附錄：本案論罪科刑法條全文
槍砲彈藥刀械管制條例第十一條：
未經許可，製造、販賣或運輸第四條第一款所稱其他可發射金屬或子彈具有殺傷力之
各式槍砲者，處五年以上有期徒刑，併科新台幣一千萬元以下罰金。
未經許可，轉讓、出租或出借前項所列槍砲者，處三年以上十年以下有期徒刑，併科
新台幣七百萬元以下罰金。
意圖供自己或他人犯罪之用，而犯前二項之罪者，處無期徒刑或七年以上有期徒刑，
併科新台幣一千萬元以下罰金。
未經許可，持有、寄藏或意圖販賣而陳列第一項所列槍砲者，處一年以上七年以下有
期徒刑，併科新台幣七百萬元以下罰金。
第一項至第三項之未遂犯罰之。


司法院資訊處製作；財團法人民間司法改革基金會備份。
